臺灣高雄地方法院刑事判決　　　　　　　　　　　　　　九十一年度交易字第五號
　　公　訴　人　臺灣高雄地方法院檢察署檢察官
　　被　　　告　乙○○
右列被告因過失致死等案件，經檢察官提起公訴（九十年度偵字第六七九號），本院
判決如左：
    主  文
乙○○服用酒類，不能安全駕駛動力交通工具而駕駛，處有期徒刑肆月；又因過失致
人於死，處有期徒刑捌月；應執行有期徒刑壹年。
    事  實
一、乙○○考領有普通小型車駕駛執照，明知其自民國九十年四月十五日下午四時許
    起，在高雄縣燕巢鄉其友人住處飲用啤酒後，已達於反應較慢、感覺減低、思考
    及個性行為均受影響改變，並影響控制與反應能力，而不能安全駕駛動力交通工
    具之狀態，仍貿然於九十年四月十五日晚上八時十五分許，駕駛車牌號碼ＶＱ－
    八０二九號自用小貨車，由高雄縣燕巢鄉友人住處出發，沿燕巢鄉往尖山村方向
    由南向北方向行駛，途經尖山村尖山巷蓬來高分第六十二號電桿前彎道坡道時，
    原應注意汽車行進中駕駛人應注意車前狀況，隨時採取必要安全措施，行駛至彎
    道坡道時應減速慢行，且在未劃有標線之道路應靠右行駛，但遇特殊情況必須行
    駛左側道路時應減速慢行，並注意對方來車；且按諸當時之天候晴、路面乾燥、
    無缺陷等一切情狀，復無不能注意之情形，並依其智識、能力又無不能注意之情
    事，竟疏未注意而於過度飲酒至酒精呼氣濃度高達每公升０點八五毫克（MG/L）
    之客觀上已達不能安全駕駛動力交通工具之程度下，精神不濟而疏未注意在上開
    轉彎坡道上，未靠右行駛且未減速慢行且於未顯示左方方向燈之情況下任意緊急
    變換車道，又未及注意該處為轉彎及下坡路段應減速慢行及靠右行駛，轉彎時突
    然發現對向有戊○○騎乘之車牌號碼ＺＸＵ—７５２號輕型機車後載甲○○，一
    時情急為閃避來車而驟然將方向盤左轉，仍與欲閃躲而緊急偏左行駛之戊○○發
    生對撞車禍，導致戊○○受有傷害（過失傷害部分未據告訴）與甲○○受有右頷
    骨骨折、左足四、五指間撕裂傷等傷害，適時於乙○○駕駛自小貨車後方由吳嘉
    蓉騎乘之車牌號碼ＹＸＵ—１３５機車後載乘客丁○○，亦因疏未注車前狀況及
    保持安全間距致見狀閃避不及而撞上乙○○駕駛之自用小客車車後斗處，致吳嘉
    蓉因顱內出血送醫不治死亡，而乘客丁○○亦受有傷害（過失傷害部分未據告訴
    ）；乙○○於肇事後，在現場等候警員前來，並於偵查犯罪機關未發覺犯罪人前
    ，主動向前往現場處理警員承認肇事自首而願接受裁判。
二、案經高雄縣警察局岡山分局報請臺灣高雄地方法院檢察署檢察官偵查起訴。
    理  由
一、訊據被告乙○○前開因過度飲酒後駕駛汽車，因酒後注意力遲緩、操控力減弱、
    精神不濟而疏未注意在上開轉彎坡道上，未靠右行駛且未減速慢行且於未顯示左
    方方向燈之情況下任意緊急變換車道，致與戊○○之機車發生對撞，致戊○○後
    載乘客甲○○受有傷害，並導致後方吳嘉蓉騎乘之車牌號碼ＹＸＵ—１３５號機
    車發生追撞而致吳嘉蓉因車禍所引起之顱內出血送醫不治死亡之事實均坦承不諱
    ，核與被害人甲○○於偵、審中指訴、證人即肇事時搭載吳女之戊○○及吳嘉蓉
    騎乘之車牌號碼ＹＸＵ—１３５號機車後載乘客丁○○，於偵、審中證述之情節
    相符，並有道路交通事故調查報告表暨所附現場圖、舉發違反道路交通管理事件
    通知單、高雄縣警察局處理駕駛人違反刑法第一百八十五條之三案件測試觀察紀
    錄表、酒精濃度檢測值表、肇事現場情況照片共六幀，並經臺灣高雄地方法院檢
    察署檢察官至現場勘驗，製有勘驗筆錄一份附卷可證，另被害人吳嘉蓉確因本件
    車禍受傷致死等情，亦經臺灣高雄地方法院檢察署檢察官督同法醫師相驗屬實，
    製有相驗屍體證明書、驗斷書及勘驗筆錄各二份附卷足憑；告訴人甲○○確因本
    件車禍受有前揭傷害，亦有高雄榮民總醫院診斷證明書一紙在卷足憑。
二、按汽車駕駛人飲用酒類後，其血液酒精濃度超過百分之○．○五以上者，不得駕
    車，而汽車行經彎道、坡路應減速慢行；且應隨時注意車前狀況，隨時採取必要
    安全措施；而變換車道時應顯示方向燈等規定。以上道路交通安全規則第一百一
    十四條第二款、第九十四條第三項，第九十三條第一項第四款及第九十一條、刑
    法第一百八十五條之三分別定有明文。被告既為考領有駕駛執照之汽車駕駛人，
    對於前揭規定自無法諉為不知，且亦為其應注意並能注意之義務，其駕車行經上
    開路段，理應注意上情。再按，服用酒類不能安全駕駛動力交通工具而駕駛者，
    八十八年四月二十三日生效施行之刑法第一百八十五條之三，將之列於公共危險
    罪處罰，其立法目的，本在藉由抽象危險犯之構成要件，以刑罰制裁力量嚇阻酒
    後駕車之行為，進而確保參與道路交通往來人車之安全，因此並不以對於道路交
    通往來人車發生具體實害為要件，此種立法例亦為德、日等國所採行。然所謂「
    不能安全駕駛」，性質上乃屬不確定法律概念，法務部於八十八年五月間召開「
    研商訂定刑法第一百八十五條之三服用毒品、麻醉藥品、酒類或其他相類之物，
    不能安全駕駛交通動力工具之認定標準」會議，會中決定參考德國、美國認定標
    準，對於酒精濃度呼氣達每公升○．五五毫克或血液濃度達千分之一．一（即百
    分之○．一一）以上者，因依醫學實驗證明所得經驗法則，肇事率為一般正常人
    之十倍以上，而認為已達不能安全駕駛之標準，其數值在其以下者，如能輔以其
    他客觀事實作為不能安全駕駛之判斷時，亦應依法移送處以刑罰（詳參法務部八
    十八年五月十八日法八八檢字第○○一六六九號函），其係為期統一建立執法機
    關移送之準則，但此僅係供法院認定事實之參考，得為審判所引用，但並無絕對
    之拘束力，亦即飲酒駕車者究有無構成本罪，仍有待法院依具體個案事實認定之
    。而當人飲酒後，若以呼氣酒精濃度測試器測得之呼氣濃度達到每公升零點五五
    毫克時，反應較慢，感覺減低，將影響駕駛；達到每公升○‧七五毫克時，思考
    與個性行為均會改變；達到每公升一‧○毫克時，步態不穩，噁心嘔吐，精神混
    惑不清晰；達到每公升一‧五毫克時，說話不清楚，感覺喪失，視力模糊；達到
    每公升二‧○毫克時，體溫與血糖均降低，肌肉控制差，甚至會導致癲癇發作；
    達到每公升三‧五毫克時，則已經神智不清，反射減低，甚至呼吸抑制，業據行
    政院國軍退除役官兵輔導委員會臺北榮民總醫院以民國八十八年八月五日（八八
    ）北總內字第二六八六八號函示明確。故本院參酌前開意見，認飲酒後酒精濃度
    呼氣達每公升○．五五毫克或血液濃度達千分之一．一以上者，即絕對該當於刑
    法第一百八十五條之三所謂之「不能安全駕駛」之抽象危險程度，若飲酒後未達
    前開濃度，則是否已達「不能安全駕駛」之抽象危險程度，則應參酌個案之具體
    事實以為認定。經查，依肇事當時天候晴、夜間有照明、路面乾燥、無缺陷、視
    距良好，此有前開道路交通事故調查報告表在卷足憑，故被告並無不能注意之情
    事，詎被告竟於酒後酒精濃度呼氣達每公升○．八五毫克，顯已達不能安全駕駛
    之程度時，仍駕車疏未注意前方車況坡道彎道處復未能減速靠右行駛致失控肇事
    致被害人吳嘉蓉死亡及甲○○受傷，自有應注意、能注意而未注意之過失至為顯
    然。另臺灣省高屏澎區車輛行車事故鑑定委員會鑑定結果，亦同此認定，此有該
    會九十年十二月十四日高屏澎鑑字第九０一八三七號鑑定意見書一份附卷可佐。
    再者，告訴人甲○○及證人丁○○、戊○○等人於本院中均堅稱：被害人吳嘉蓉
    當日是騎乘在戊○○後方，即吳嘉蓉行車方向是沿高縣燕巢尖山村尖山巷由北往
    南方向行駛，是同遭被告前方撞擊云云，惟查，本件肇事現場，戊○○所有機車
    是倒放在自小貨車前，吳嘉蓉所乘機車是倒放在自小貨車後方，又自小貨車前後
    方受損，戊○○與吳嘉蓉二車車頭部分受損，有道路交通故調查報告表一紙及肇
    事現場情況照片六幀等附卷可稽，足徵被害人吳嘉蓉應是騎乘在自小貨車後方，
    因疏未注意車前狀況及保持安全距離，於前方被告自小貨車與戊○○機車發生對
    撞後，亦閃避不及致自後追撞自小貨車，此有臺灣省高屏澎區車輛行車事故鑑定
    委員會九十年十二月十四日高屏澎鑑字第九０一八三七號鑑定意見書及中央警察
    大學九十一年十月十七日九十一校科字第九一０一二五九號鑑定書各一份附卷可
    佐，是被害人吳嘉蓉行經該處有未注意車前狀況之過失亦可認定，是本件前證人
    所言即非真實可採，惟吳嘉蓉就本件車禍之發生及結果雖與有過失，然被告之過
    失既經本院認定如上，仍不能因此而解免其過失刑責，而告訴人吳嘉蓉因本件車
    禍死亡、被害人甲○○因本件車禍受傷，與被告之過失行為間顯有相當因果關係
    ，事證明確，被告犯行堪予認定。
三、核被告所為，係犯刑法第一百八十五條之三之服用酒類不能安全駕駛動力交通工
    具而駕駛罪、第二百七十六條第一項之普通過失致人於死罪、第二百八十四條第
    一項前段之普通過失傷害罪。被告以一過失行為，同時致被害人吳嘉蓉死亡、甲○○受傷，為想像競合犯，應依刑法第五十五條之規定，從一重之普通過失致死
    罪處斷。又被告所犯普通過失致死罪與服用酒類不能安全駕駛動力交通工具而駕
    駛罪間，犯意各別，行為互異，應分論併罰。另被告酒醉駕車，因而致人死、傷
    ，依法應負刑事責任，依道路交通管理處罰條例第八十六條第一項規定，其所犯
    普通過失致人於死罪部分，應加重其刑至二分之一。被告於肇事後留在現場等候
    ，並向前往處理員警主動承認其為肇事人，接受偵訊並坦承肇事等情，業據證人
    即到場處理之警員丙○○於本院審理中到庭證稱：我到現場時，被告有留在現場
    並主動承認自己肇事等語明確（本院九十一年二月五日訊問筆錄），是以被告於
    肇事後，於有權偵查犯罪之機關知悉犯罪事實，但未發覺犯罪人之前自首而願接
    受裁判，應依刑法第六十二條之規定減輕其刑。並就過失致死罪部分先加後減之
    。爰審酌被告酒醉駕車除嚴重侵害其他道路使用者之往來安全外，並進而造成一
    人死亡、三人受傷之結果，其犯罪所生之危險及損害之程度嚴重，雖迄今因與受
    傷之被害人雙方對賠償金額有所爭執，而尚未與受傷被害人達成民事和解，及事
    後已與被害人吳嘉蓉家屬達成民事和解，賠償被害人吳嘉蓉之家屬新台幣六十萬
    元〔不包括強制責任險給付〕，此有高雄縣大樹鄉調解委員會調解書影本一份在
    卷可憑，犯後坦承犯行，並賠償部分損害金額，足見其已有悔意等情狀，量處如
    主文所示之刑，並定應執行刑。
據上論斷，應依刑事訴訟法第二百九十九條第一項前段，道路交通管理處罰條例第八
十六條第一項，刑法第一百八十五條之三、第二百七十六條第一項、第二百八十四條
第一項前段、第六十二條前段、第五十五條、第五十一條第五款，罰金罰鍰提高標準
條例第一條前段，判決如主文。
本案經檢察官洪期榮到庭執行職務。
中      華      民      國    九十一    年     十二     月      二      日
                                臺灣高雄地方法院交通法庭
                                    法  官  陳  銘  珠
右正本證明與原本無異。
如不服本判決，應於判決送達後十日內，向本院提出上訴狀。
                                    書記官  謝  群  育
中      華      民      國    九十一    年     十二     月      二      日
附錄本判決論法條：
中華民國刑法第一百八十五條之三
服用毒品、麻醉藥品、酒類或其他相類之物，不能安全駕駛動力交通工具而駕駛者，
處一年以下有期徒刑、拘役或三萬元以下罰金。
中華民國刑法第二百七十六條
 (過失致死罪)
因過失致人於死者，處二年以下有期徒刑、拘役或二千元以下罰金。
從事業務之人，因業務上之過失犯前項之罪者，處五年以下有期徒刑或拘役，得併科
三千元以下罰金。
中華民國刑法第二百八十四條
 (過失傷害罪)
因過失傷害人者，處六月以下有期徒刑、拘役或五百元以下罰金，致重傷者，處一年
以下有期徒刑、拘役或五百元以下罰金。
從事業務之人，因業務上之過失傷害人者，處一年以下有期徒刑、拘役或一千元以下
罰金，致重傷者，處三年以下有期徒刑、拘役或二千元以下罰金。
